【裁判字號】    95,裁,2572
【裁判日期】    951116
【裁判案由】    地價稅
【裁判全文】
最  高  行  政  法  院  裁  定
                                     95年度裁字第02572號
上  訴  人  甲○○
被 上訴 人  臺北市稅捐稽徵處
代  表  人  乙○○
上列當事人間因地價稅事件，上訴人對於中華民國94年8月4日臺
北高等行政法院94年度簡字第428號判決，提起上訴，本院裁定
如下：
    主  文
上訴駁回。
上訴審訴訟費用由上訴人負擔。
    理  由
一、按「對於適用簡易程序之裁判提起上訴或抗告，須經最高行
    政法院許可，且該許可以訴訟事件所涉及之法律見解具有原
    則性為限。」行政訴訟法第235條定有明文。所謂訴訟事件
    涉及之法律見解具有原則性，係指該事件所涉及之法律問題
    意義重大，而有加以闡釋之必要情形而言，如對於行政命令
    是否牴觸法律所為之判斷，或就同類事件所表示之法律見解
    與其他高等行政法院或本院所表示之見解互相牴觸，有由本
    院統一法律上見解或確認其見解之必要情形屬之。
二、上訴人於民國92年11月19日以其所有坐落臺北市○○區○○
    段1小段135、135之1、永昌段3小段203、203之1及公園段3
    小段245地號等5筆持分土地，均係自用住宅用地為由，向被
    上訴人申請退還5年內之溢繳稅款，經被上訴人所屬中正分
    處以92年11月28日北市稽中正甲字第09261293800號函復略
    以其申請案不符合土地稅法第9條及第17條規定而予駁回。
    嗣該分處乃依前開核定結果，發單核課系爭土地92年上訴人
    應補繳之地價稅差額計新臺幣（以下同）9,266元。上訴人
    不服，向被上訴人所屬中正分處申請更正系爭土地地價稅稅
    額，該分處乃以92年12月25日北市稽中正甲字第0926140990
    0號函通知上訴人補徵系爭土地88年至91年之差額地價稅（
    即系爭土地永昌段1小段135、135之1地號土地面積11.19平
    方公尺及10.82平方公尺部分，按一般用地稅率與自用住宅
    用地稅率核課之差額），並認系爭土地永昌段3小段203、20
    3之1及公園段3小段245地號等部分土地之原核定並無違誤，
    否准上訴人就系爭土地改按自用住宅用地稅率課徵地價稅及
    退還5年內溢繳稅款之申請。上訴人提起復查，遭決定駁回
    ，復提起訴願，經訴願決定將原處分關於否准系爭土地公園
    段3小段245地號土地改按自用住宅用地稅率課徵地價稅部分
    撤銷，由被上訴人另為處分，其餘訴願駁回。上訴人對其不
    利之部分不服，遂提起本件行政訴訟。原判決以：（一）依
    土地稅法第9條規定，住宅用地之課徵地價稅而可適用優惠
    稅率者，應以自用者為限，而「自用」之積極要件為土地所
    有權人或其配偶、直系親屬辦竣戶籍登記，其消極要件則為
    不出租或不供營業之用。經查上訴人所有坐落臺北市○○區
    ○○段1小段135（持分面積：29.22平方公尺）、135之1（
    持分面積：28.24平方公尺）地號等2筆土地地上房屋，即臺
    北市○○區○○路二段57號5樓之1（建物面積：136.18平方
    公尺）、59號（建物面積44.24平方公尺）及61號（建物面
    積：40.29平方公尺）等3房屋，其中59號及61號2房屋自87
    年迄今均未有上訴人或其配偶、直系親屬於該址辦竣戶籍登
    記，以及61號房屋並設有瑞顯商行之事實，有92年11月21日
    列印之上訴人全戶戶政連線戶籍資料及運用房屋稅稅號查詢
    營業稅資料作業等影本在卷足憑，洵堪認定。（二）依土地
    稅法第41條第2項規定，納稅義務人在其本人、配偶或直系
    親屬將戶籍遷出土地上房屋，導致適用特別稅率之原因、事
    實消滅時，即負有向主管稅捐稽徵機關申報，俾使稅捐稽徵
    機關得據以正確核課稅捐之協力義務。系爭土地中永昌段3
    小段203地號原係按一般用地稅率課徵地價稅，上訴人如認
    該等土地合於自用住宅用地稅率課徵地價稅要件，自應於每
    年（期）地價稅開徵40日前提出申請，逾期申請者，僅得自
    申請之次年期開始適用，而依稅捐稽徵法第21條第1項第2款
    及第2項規定，88年地價稅之開徵期間為88年11月16日至12
    月15日，惟上訴人遲至92年11月19日始向被上訴人主張該等
    土地應按自用住宅用地稅率課徵地價稅，是縱令該等土地符
    合自用住宅用地要件，亦僅得自次年（期）適用，上訴人並
    無申請退還溢繳稅款之權利。是被上訴人中正分處以上訴人
    就系爭土地永昌段1小段135、135之1地號之土地面積持分分
    別為11.19平方公尺（計算式：29.22×【40.29＋44.24】/
    【136.18+40.29+44.24】=11.19）及10.82平方公尺（計算
    式：28.24×【40.29+44.24】/【136.18+4.029+44.24】=10
    .82），通知上訴人補徵系爭土地88年至91年之差額地價稅
    ，並認系爭土地永昌段3小段203、203之1地號等部分土地原
    核定並無違誤，否准上訴人就系爭土地改按自用住宅用地稅
    率課徵地價稅及退還5年內溢繳稅款之申請，於法並無違誤
    ，訴願決定予以維持，亦無不合。上訴人訴請撤銷，為無理
    由，而予駁回在案。
三、上訴意旨略以：系爭臺北市○○區○○路二段57號5樓之1房
    屋係上訴人之女陳靜平設有戶籍，自與土地稅法第9條規定
    之要件相符，原判決卻認無該規定之適用，顯有違誤。而關
    於臺北市○○區○○路二段59號及61號之土地部分，上訴人
    僅有其上之房屋而無土地持分，故不應課徵地價稅等語。經
    查上訴人所有坐落汀州路2段57號5樓之1房屋，被上訴人已
    認符合自用住宅用地，未予補徵地價稅，其餘上訴意旨指摘
    各節，業據原判決予以論駁甚詳，上訴人僅係依其個人主觀
    之見解，就原審法院證據取捨及認定事實之職權行使，而指
    摘原判決不當，並無所涉及法律見解具有原則性，而需由本
    院加以闡釋之必要。故上訴人提起上訴，不合首揭規定，自
    不應許可，其上訴難謂合法，應予駁回。
四、依行政訴訟法第249條第1項前段、第104條、民事訴訟法第9
    5條、第78條，裁定如主文。
中    華    民    國    95    年    11    月    16    日
                  第五庭審判長法  官  鄭  淑  貞
                              法  官  葉  百  修
                              法  官  吳  明  鴻
                              法  官  鄭  小  康
                              法  官  帥  嘉  寶
以  上  正  本  證  明  與  原  本  無  異
中    華    民    國    95    年    11    月    17    日
                              書記官  郭  育  玎


司法院資訊處製作；財團法人民間司法改革基金會備份。
